【裁判字號】    99,交聲,593
【裁判日期】    990524
【裁判案由】    違反道路交通管理處罰條例聲明異議
【裁判全文】
臺灣桃園地方法院交通事件裁定         99年度交聲字第593號
移送機關即
原處分機關  交通部公路總局新竹區監理所
異  議  人
即受處分人  甲○○
上列異議人因違反道路交通管理處罰條例案件，對交通部公路總
局新竹區監理所於民國99年4 月21日所為之處分（原處分案號：
壢監裁字第裁53-DB0000000號），聲明異議，本院裁定如下：
    主  文
原處分撤銷。
甲○○汽車駕駛人，駕駛汽車經測試檢定酒精濃度超過規定標準
，應吊扣普通小型車駕駛執照拾貳個月及接受道路交通安全講習
。
    理  由
一、原處分意旨略以：異議人即受處分人甲○○於民國98年9月3
    日晚間9時14分許，駕駛車牌號碼7N-1383號自用小客車行經
    桃園縣平鎮市台六六線平面與關爺南路口時，為警查獲「酒
    後駕駛車輛行駛公路，經儀器呼氣測試其值每公升○點五六
    毫克，不合格，禁駛」，並填掣桃警局交字第DB0000000 號
    舉發違反道路交通管理事件通知單（下稱舉發單）當場舉發
    。嗣經原處分機關以異議人上開違規行為明確，爰依道路交
    通管理處罰條例第三十五條第一項第一款、第二十四條第一
    項第二款等規定，裁處異議人罰鍰新臺幣（下同）四萬九千
    五百元、吊扣（職業聯結車）駕駛執照十二個月並施以道安
    講習云云。
二、聲明異議意旨略以：伊於98年9月3日因酒駕超過規定，經裁
    決吊扣駕駛執照十二個月，因伊所持有之職業聯結車駕照屬
    多照合一，現任職貨運公司駕駛，為生計所，根據道路交通
    管理處罰條例第六十八條規定，伊所駕駛者為自用小客車而
    非職業車種，爰依法聲明異議，請求撤銷吊扣駕駛執照類別
    為自用小客車等語。
三、按汽車駕駛人飲用酒類或其他類似物後，其吐氣所含酒精濃
    度超過每公升○點二五毫克，不得駕車。汽車駕駛人駕駛汽
    車經測試檢定有酒精濃度超過規定標準者，處一萬五千元以
    上六萬元以下罰鍰，並當場移置保管該汽車及吊扣駕駛執照
    一年。汽車駕駛人有第三十五條第一項規定之情形者，應接
    受道路交通安全講習，道路交通安全規則第一百十四條第二
    款、道路交通管理處罰條例第三十五條第一項第一款、第二
    十四條第一項第二款分別定有明文。
四、經查：
（一）異議人於上揭時、地有於飲酒後駕駛車牌號碼7N-1383 號
      自用小客車行經桃園縣平鎮市台六六線平面與關爺南路口
      ，為警查獲並測得其呼氣酒精濃度達○點五六毫克之違規
      行為，而予以掣單舉發，嗣由原處分機關以異議人違規事
      實明確，依道路交通管理處罰條例第三十五條第一項第一
      款、第二十四條第一項第二款規定，裁處罰鍰四萬九千五
      百元、吊扣（職業聯結車）駕駛執照十二個月，施以道安
      講習等情，為異議人所是認，並有酒精濃度檢測單、舉發
      單、裁決書等附卷可稽，是異議人此部分違規之事實，堪
      以認定。
（二）然道路交通管理處罰條例第六十八條於94年12月14日修正
      公布，並自95年3月1日施行（又該條雖於99年5月5日復經
      修正公布，惟其施行日期仍待行政院以命令定之，故現仍
      未生效）。該條文於修正前係規定：汽車駕駛人，因違反
      本條例及道路交通安全規則之規定，受吊扣或吊銷駕駛執
      照處分時，吊扣或吊銷其持有各級車類之駕駛執照；修正
      後則規定為：汽車駕駛人，因違反本條例及道路交通安全
      規則之規定，受吊銷駕駛執照處分時，吊銷其持有各級車
      類之駕駛執照。觀諸該修正條文之立法理由略以：原條文
      將違法或違規駕駛人所持有各級車類之駕駛執照一併吊扣
      或吊銷，失之過酷，影響人民工作及生活甚鉅，爰修正之
      等語，其立法意旨在於違規行為對道路交通秩序之維持及
      道路交通安全已生較大之影響，故規定吊扣或吊銷其持有
      各級車類之駕駛執照，以限制其繼續駕車行駛道路之權利
      ，此屬駕駛行為之限制，並不因所持駕駛執照種類不同而
      有所差異。又酒醉駕車行為係製造法所不容許之風險，以
      風險製造之立場觀察，雖不因駕駛車輛種類之不同致有所
      差別，但從風險實現觀點而言，酒醉駕駛車類之不同，其
      對於交通安全衍生之實害結果亦有差異，如駕駛人駕駛低
      一級之車類違反道路交通管理處罰條例規定時，不論其所
      造成之實害結果，一律吊扣駕駛人所持有之各類駕駛執照
      ，亦有違相同事件相同處理，不同事件不同處理之平等原
      則。是以，駕駛人有違反道路交通管理處罰條例第三十五
      條第一項第一款規定致受有吊扣駕駛執照處分時，依修正
      後同條例第六十八條規定暨其立法意旨，僅能吊扣行為人
      違法或違規當時所駕駛車輛之駕駛執照，不得再吊扣行為
      人所持有、與駕駛違規車輛無關之其他各級車類駕駛執照
      。準此，本件異議人領有職業聯結車車駕駛執照，其於飲
      酒後駕駛自用小客車而有違反道路交通安全規則之行為，
      依法應受之處分為限制其駕駛小型車之權利，而非限制其
      駕駛聯結車或其他非自用小客車之權利，故原處分機關逕
      行吊扣異議人之職業大貨車駕駛執照，其處分即難認為適
      法。是以，本件異議人所辯為理由，自屬可採。
（三）次按一行為同時觸犯刑事法律及違反行政法上義務規定者
      ，依刑事法律處罰之。但其行為應處以其他種類行政罰或
      得沒入之物而未經法院宣告沒收者，亦得裁處之，行政罰
      法第二十六條第一項定有明文。考其立法意旨係以一行為
      同時觸犯刑事法律及違反行政法上義務規定時，由於刑罰
      與行政罰同屬對不法行為之制裁，而刑罰之懲罰作用較強
      ，故依刑事法律處罰，即足資警惕時，實無一事二罰再處
      行政罰之必要。且刑事法律處罰，由法院依法定程式為之
      ，較符合正當法律程式，應予優先適用。但罰鍰以外之沒
      入或其他種類行政罰，因兼具維護公共秩序之作用，為達
      行政目的，行政機關仍得併予裁處，故為第一項但書規定
      。再按汽車駕駛人有第一項、第三項或第四項之情形，同
      時違反刑事法律，經裁判確定處以罰金低於本條例第九十
      二條第三項所訂最低罰鍰基準規定者，應依本條例裁決繳
      納不足最低罰鍰之部分，道路交通管理處罰條例第三十五
      條第八項亦有明文。查本件異議人駕駛汽車經測試檢定酒
      精濃度超過規定標準之行為，涉犯刑法第一百八十五條之
      三之公共危險罪，經臺灣桃園地方法院檢察署檢察官以九
      十八年度偵字第二○四八四號聲請簡易判決處刑，由本院
      以九十八年度壢交簡字第三六四一號判決判處罰金六萬元
      確定，異議人並於98年12月28日完納罰金而執行終結，有
      上開聲請簡易判決處刑、判決書及臺灣高等法院被告前案
      紀錄表在卷足憑，因異議人所受罰金數額並未低於道路交
      通管理處罰條例所定罰鍰基準，自無再依該條例裁處罰鍰
      之必要，故原處分機關仍對異議人裁處罰鍰四萬九千五百
      元，即非適法。
（四）另本件異議人雖未就原處分關於罰鍰及道路交通安全講習
      部分聲明異議，然本案係單獨之交通違規行為，罰鍰處分
      、吊扣駕駛執照及應接受道路交通安全講習部分無從區分
      ，從而，原處分既有前述之違法，本院自應將原處分撤銷
      ，並自為裁罰，就吊扣駕照及安全講習等處罰，一併重新
      諭知如主文第二項所示，以期適法，附此敘明。
五、綜上所述，異議人於上述時、地，有違反酒後駕駛車輛，經
    測試呼氣中酒精濃度超過規定標準之違規行為，原處分機關
    依道路交通管理處罰條例第二十四條第一項第二款之規定，
    裁處應參加道路安全講習，固無違誤，惟就罰鍰四萬九千五
    百元及吊扣駕駛執照十二個月之部分，均有違誤，應由本院
    將原處分撤銷，並自為裁定如主文第二項所示。
據上論斷，應依道路交通管理處罰條例第八十七條第二項，道路
交通案件處理辦法第二十條前段，裁定如主文。
中    華    民    國    99    年    5     月    24    日
                         交通法庭法  官  李文娟
以上正本證明與原本無異。
如不服本裁定，應於裁定送達後5 日內向本院提出抗告狀。
                                 書記官  蕭秀蓉
中    華    民    國    99    年    5     月    31    日

司法院資訊處製作；財團法人民間司法改革基金會備份。
